【裁判字號】    95,上訴,1561
【裁判日期】    951116
【裁判案由】    誣告
【裁判全文】
臺灣高等法院刑事判決                95年度上訴字第1561號
自  訴  人  甲○○
            丙○○
上  訴  人
即  被  告  乙○○
上列上訴人因誣告案件，不服臺灣臺北地方法院94年度自字第74
號，中華民國95年4月13日第一審判決，提起上訴，本院判決如
下：
    主  文
原判決撤銷。
本件自訴不受理。
    理  由
一、自訴意旨略以：
    (一)自訴人甲○○、丙○○於民國92年初受案外人陳良瑋委任
      承買臺灣臺北地方法院90年執字第20310號強制執行案件
      所查封拍賣座落臺北市中山區○○○路○段82、86、88
      號2樓及同段82號15樓房地，並於92年3月10日公開拍賣時
      ，由陳良瑋以新台幣（下同）10,959,000元得標，陳良瑋
      依限繳納全部承買價金，於92年4月4日取得權利移轉證明
      書，臺灣臺北地方法院民事執行處並定92年5月22日至現
      場履勘，被告乙○○在場以占有人身分聲明異議，嗣經臺
      灣臺北地方法院民事執行處於92年6月26日以裁定駁回被
      告之異議，被告乙○○不服提起抗告，亦經本院於92年8
      月11日以92年抗字第2840號民事裁定駁回其抗告，而告確
      定。臺灣臺北地方法院民事執行處即定92年9月16日執行
      點交，但因被告乙○○以未收到通知為由抗辯而未執行，
      另訂92年10月3日再為點交，是日被告在場，但拒依執行
      命令搬遷，經法官依法解除其占有，被告乙○○及案外人
      李憲章當場取走屋內重要物品，所餘物品被告乙○○及李
      憲章又不願搬遷，經法官命由自訴人等列冊並保管，且諭
      知被告得於10日內至保管地點領回該等物品，詎被告乙○○均明知上情，惟其不僅不前往領取該等物品，竟意圖使
      自訴人甲○○、丙○○受刑事處分，而向臺灣臺北地方法
      院檢察署誣告自訴人搶奪、侵占其物及有強制行為，惟案
      經檢察官以93年偵字第18343號為不起訴處分。
    (二)按被告乙○○於其聲明異議被駁回確定後，執行法官執行
      點交時，對於其不願取走之剩餘物品，經法官命自訴人甲○○、丙○○列冊並保管之情，知之甚詳，竟誣稱自訴人
      甲○○、丙○○搶奪、侵占其物品，及有強制行為，其使
      自訴人受刑事處分之意圖昭然，因認被告乙○○涉係犯刑
      法第169條第1項之誣告罪嫌。
二、(一)按自訴之提起，應委任律師行之。自訴人未委任代理人，
      法院應定期間以裁定命其委任代理人；逾期仍不委任者，
      應諭知不受理判決。92年1月14日修正通過，同年2月6日
      公布，同年9月1日施行之刑事訴訟法第319條第1項、第2
      項分別定有明文；且依同法第364條規定，第二審之審判
      ，亦準用上開規定。
    (二)而自訴案件，被告不服第一審判決，提起第二審上訴，自
      訴人並未上訴，惟第二審為事實審，仍須由自訴代理人為
      訴訟行為。或認此有強迫自訴人選任律師為代理人之嫌，
      但自訴人既選擇自訴程序，既有忍受之義務，自應採肯定
      見解（最高法院94年度第6、7次刑事庭會議決議參照）。
      又參照刑事訴訟法第38條準用第30條規定及司法院院字第
      1755號解釋，自訴人委任律師為代理人之委任狀，應於每
      一審級提出，第二審審級程序既已重新開始，自訴人自應
      委任律師為代理人。倘自訴人未委任律師為代理人，第二
      審法院應裁定命其補正，且如裁定命自訴人委任律師為代
      理人後，自訴人仍不補正，本乎程序優先原則，即應依現
      行之刑事訴訟法第329條第2項規定，撤銷第一審判決，改
      判諭知自訴不受理（最高法院94年度台非字第47號判決參
      照）。
三、本件經自訴人甲○○、丙○○依法向原審提起自訴，經原審
    以94年度自字第74號判決，判處被告乙○○有期徒刑6月。
    嗣經被告乙○○提起上訴，依前開說明，本件自訴人甲○○
    、丙○○於本院亦應委任律師為代理人。惟自訴人甲○○、
    丙○○未為該項委任，經本院於95年8月24日以95年度上訴
    字第1561號裁定命自訴人於7日內補正委任律師為代理人，
    此有本院裁定書、自訴人甲○○、丙○○二人之本院刑事裁
    定送達證書等可稽。茲自訴人逾期仍未補正委任律師為代理
    人事項，揆諸前揭說明，自應由本院將原判決撤銷，另行諭
    知不受理之判決，並不經言詞辯論為之。
據上論斷，應依刑事訴訟法第369條第1項前段、第364條、第329
條第2項、第343條、第307條，判決如主文。
中    華    民    國    95    年    11    月    16    日
                  刑事第四庭審判長法  官 蔡秀雄
                                  法  官 周煙平
                                  法  官 沈宜生
以上正本證明與原本無異。
如不服本判決，應於收受送達後十日內向本院提出上訴書狀，其
未敘述上訴之理由者並得於提起上訴後十日內向本院補提理由書
（均須按他造當事人之人數附繕本）。
                                  書記官 陳雅加
中    華    民    國    95    年    11    月    22    日


司法院資訊處製作；財團法人民間司法改革基金會備份。
